【裁判字號】    99,交聲,488
【裁判日期】    990521
【裁判案由】    聲明異議
【裁判全文】
臺灣臺南地方法院交通事件裁定     99年度交聲字第488號
移送機關    交通部公路總局嘉義區監理所新營監理站
異議人即
受處分人    甲○○
上列受處分人因違反道路交通管理處罰條例案件，對於交通部公
路總局嘉義區監理所新營監理站民國99年3月23日所為之裁決處
分（處分案號：新監裁違字第裁73-Z00000000號）聲明異議，本
院裁定如下：
    主  文
異議駁回。
    理  由
一、原處分意旨略以：異議人即受處分人甲○○（下稱異議人）
    經警製單舉發於民國99年3月23日13時21分許，駕駛車號A8-
    5019號自小客貨車，於台國道1號280公里處，因酒後駕車經
    警當場測得其呼氣中酒精濃度高達每公升0.30毫克（MG/L）
    ，超過標準值為每公升0.25毫克（MG/L）。嗣經交通部公路
    總局嘉義區監理所新營監理站（下稱移送機關）復以違規事
    實屬實，依照道路交通管理處罰條例第35條第1項第1款、第
    24 條第1項第2款（原裁決書漏未記載）之規定，裁處異議
    人罰鍰新臺幣19,500元、吊扣駕駛執照12個月，並施以道安
    講習。
二、本件異議意旨略以：異議人於99年3月22日晚上飲酒，隔天
    開車出門工作，行經上開違規地點，遭警攔停，經測得酒精
    濃度為0.3MG/L，異議人恐遭扣車，立即搭計程車去繳款。
    但於不到1小時後，異議人要求員警再讓他吹氣測試，測得
    結果為0.17MG/L，沒超過標準值，然員警說這次吹氣測試只
    是為了證明酒測儀器沒有故障，所以沒有酒測單，試問這樣
    合法嗎？為此聲明異議，請求撤銷原處分等語。
三、按汽車駕駛人飲用酒類後其吐氣所含酒精濃度超過每公升0.
    25毫克（MG/L）者，不得駕車，道路交通安全規則第114條
    第2款定有明文。次按汽車駕駛人，駕駛汽車經測試檢定有
    酒精濃度超過規定標準之情形者，處新台幣15,000元以上
    60,000萬元以下罰鍰，並當場移置保管該汽車及吊扣其駕駛
    執照1年；因而肇事致人受傷者，並吊扣其駕駛執照2年；致
    人重傷或死亡者，吊銷其駕駛執照，並不得再考領；並應接
    受道路安全講習；道路交通管理處罰條例第35條第1項第1款
    、第24條第1條第2款分別定有明文。
四、經查：
  (一)異議人遭警舉發，於上開時、地，遭警以酒測器測得酒精濃
    度為0.30MG/L，超過標準0.25MG/L，有內政部警政署國道公
    路警察局99年3月23日公警局交字第Z00000000號舉發違反道
    路交通管理事件通知單1份附卷可稽。
  (二)惟異議人辯稱事發後1小時酒測值為0.17MG/L，質疑該兩次
    酒測值有疑義，本件舉發是否合法云云。查，本件係舉發員
    於99年3月23日13時21分在國道1號280公里北向處（新營收
    費站），發現乙部車號A8-5019自小貨因行車不穩，且進入
    收費站搖下車窗繳費時，駕駛人蔡俊嗚身上有濃郁之酒味，
    當場施以酒精測定呼氣測試值達0.30MG/L超過標準值，因而
    依法掣單告發，並和留A8-5019自小貨車。駕駛人被掣單告
    發和扣車後，立即至新營監理站繳納罰款後，於14時30分持
    繳納罰款之收據要到分隊領車時，同時再對蔡員進行第二次
    酒測值為0.17MG/L，以確保蔡員駕車離開分隊不會超過標準
    值0.25MG/L。駕駛人蔡俊嗚違規酒駕係屬事實等語，此有內
    政部警政署國道公路警察局第四警察隊99年4月30日公警四
    交字第0990470833號函檢附警員施寶文、陳正書、龔世源職
    務報告1份附卷可稽，由上開報告可知舉發員警第2次酒測乃
    係為了確保異議人駕車離開時，酒測值未超過標準以維行車
    安全。
  (三)此外，本件用以測試異議人吐氣中所含酒精含量之呼氣酒精
    測試器規格為：電化學式，廠牌為：INTOXIMETERS，型號為
    ：RBTIV，器號為：018024/055156，且該測速器係由經濟部
    標準檢驗局於98年7月15日檢定合格（檢定合格單號碼：M0J
    A0000000），檢定合格有效期間為1年，但檢定合格有效期
    限內使用次數達1000次者，即視同屆滿檢定合格有效期限，
    此有內政部警政署國道公路警察局第四警察隊99年4月30日
    公警四交字第0990470833號函檢送經濟部標準檢驗局98年7
    月15日呼氣酒精測試器檢定合格證書1紙在卷可參，又本件
    呼氣酒精測試紀錄表所載測試案號為第68號，表示異議人於
    99年3月23日使用該測試器時，該機器僅使用68次，因此，
    該呼氣酒精測試器之準確性應無疑義。
  (四)至於異議人稱第2次酒測值僅0.17MG/L，2次之測試時間相距
    不到1小時，足認第1次酒測值0.30MG/L有疑義云云。然依據
    內政部警政署刑事警察局研究數據，我國人民吐氣酒精濃度
    之消退率為每小時每公升0.062至0.098毫克，平均值為每公
    升0.08毫克，有內政部警政署刑事警察局91年1月25日（91
    ）刑鑑字第11718號函可憑。第2次對被告實施呼氣酒精濃度
    測試之時間係99年3月23日下午2時30分，業據上開警員職務
    報告陳稱在卷，是第2次即99年3月23日下午2時30分許對被
    告實施吐氣酒精濃度每公升0.17毫克，則以上開吐氣酒精濃
    度每小時消退率之平均值即每公升0.08毫克為標準，回推計
    算1小時9分前即被告於99年3月23日下午1時21分時遭第1次
    酒精測試時，其當時之吐氣酒精濃度應已達每公升0.262毫
    克【計算式：每公升0.17毫克＋推算消退之呼氣酒精濃度每
    公升0.092毫克（每公升0.08毫克×1小時＋每公升0.08毫克
    ×9／60）＝每公升0.262毫克】，此雖與上開舉發員警第1
    次實施酒測值為0.30MG/L有差距，然上開計算式結果係以國
    人平均吐氣酒精濃度之消退率為每小時每公升0.08毫克作為
    基礎，每個人體質並不相同，自會與實際個案情形有些微差
    異，亦難據此即認員警第1次對異議人實施酒精濃度測試之
    結果有誤，而得為異議人有利之認定。故異議人飲用酒類後
    ，於上開時、地駕駛自小客貨車經員警測試檢定有酒精濃度
    超過規定標準即吐氣所含酒精濃度每公升0.30毫克之事實，
    即堪認定。
五、綜上所述，異議人於上開時、地有酒後駕車，遭警測得酒精
    濃度為0.30MG/L，超過標準0.25MG/L之違規行為一節，堪予
    認定，則移送機關據此並引用道路交通管理處罰條例第35條
    第1項第1款、第24條第1項第2款及違反道路交通管理事件統
    一裁罰標準表等規定，裁處罰鍰新臺幣19,500元、並吊扣駕
    駛執照12個月，並施以道安講習等處分，於法即無不當；從
    而，本件異議經核並無理由，故應予以駁回。
六、據上論結，應依道路交通管理處罰條例第87條第2項、道路
    交通案件處理辦法第19條，裁定如主文。
中    華    民    國    99    年    5     月    21    日
                     交通法庭   法  官   陳淑勤
以上正本證明與原本無異。
如不服本裁定，應於送達後5日內，向本院提出抗告狀。
                                書記官   謝國欽
中    華    民    國    99    年    5     月    21    日

司法院資訊處製作；財團法人民間司法改革基金會備份。
